臺灣新竹地方法院交通事件裁定　　　　　　　　　　　九十三年度交聲字第七０號
　　移 送 機關　交通部公路總局新竹區監理所
　　異　議　人
　　即受處分人　甲○○
右列受處分人因違反道路交通管理處罰條例案件，對於交通部公路總局新竹區監理所
於中華民國九十三年三月一日所為之竹監自字第裁五０─Ｚ00000000號違反
道路交通管理事件裁決書聲明異議，本院裁定如左：
    主      文
異議駁回。
    理      由
一、按「汽車在行駛途中，不得驟然或任意變換車道，如欲超越前車或變換車道時，
    應先顯示方向燈告知前後車輛，並保持安全距離及間隔，方得超越或變換車道。
    」、「汽車在雙向四車道行駛時，應依左列規定：六、變換車道時，應讓直行車
    先行，並注意安全距離。」，高速公路交通管制規則第十一條、道路交通安全規
    則第九十八條第一項第六款分別定有明文。次按汽車行駛於高速公路或設站管制
    之道路，而不遵管制之規定者，處汽車駕駛人新臺幣（下同）三千元以上六千元
  以下罰鍰，並記違規點數一點，此為道路交通管理處罰條例第三十三條第一項、
    第六十三條第一項第一款所明定。
二、本件異議人即受處分人甲○○駕駛車牌號碼六Ｐ─八八一八號自用小客車，於民
    國九十二年十二月七日十八時二十六分許，在國道一號高速公路南向三０．八公
    里處發生交通事故，經內政部警政署國道公路警察局第一警察隊警員依當事人四
    方筆錄及相關跡證初步研判係異議人駕車變換車道不當，致陳金河駕駛之車牌號
    碼ＦＬ─八九六號營業大客車煞車不及而與之發生擦撞，異議人駕駛之上開自用
    小客車並因此追撞車牌號碼ＥＵ─三四六六號自用小客車，ＥＵ─三四六六號自
    用小客車再推撞車牌號碼Ｈ２─六八九０號自用小客車，故於九十三年一月十一
    日掣單舉發異議人之上開違規情事。嗣異議人雖於舉發通知單上所載之應到案日
    期前向原處分機關提出申訴，經原處分機關調查結果，仍認異議人駕駛上開自用
    小客車未依規定任意變換車道之違規事實屬實，並依道路交通管理處罰條例第三
    十三條第一項及第六十三條第一項第一款之規定，裁處罰鍰三千元，並記違規點
    數一點。
三、聲明異議意旨略以：異議人固有於前揭時間，駕駛上開自用小客車，行經國道一
    號高速公路南向三０．八公里處發生交通事故，惟當時到場處理之交通警察並未
    掣單舉發異議人有「變換車道不當」而肇事之違規事由，且本件案發時間係十八
    時二十六分許，正值各機關下班時刻，高速公路上車輛塞車情形嚴重，其駕車之
    時速僅在三十公里左右，而前車之時速亦僅三十公里左右，其並無任意變換車道
    情事，詎在後行駛車牌號碼ＦＬ─八九六號營業大客車之駕駛者竟仍以時速八十
    六公里之高速行駛，以致煞車不及追撞異議人所駕之自用小客車而肇事，是本件
    肇事之原因應歸責於前開營業大客車疏未注意車前路況所致，惟其嗣竟接獲內政
    部警政署國道公路警察局第一警察隊警員以其變換車道不當為由開立罰單，顯與
    事實有違，爰就交通部公路局新竹區監理所新竹市監理站所為之上開裁決，依法
    聲明異議。
四、訊據異議人矢口否認有何變換車道不當之情事，辯稱：其駕駛前開自用小客車均
    行駛在中內線車道，並無變換車道情事，詎於正常行駛中被後方陳金河所駕駛之
    上開營業大客車自後面追撞云云，經查：
(一)異議人於前揭時、地駕駛上開自用小客車，與陳金河所駕車牌號碼ＦＬ─八九六
    號之營業大貨車發生擦撞，異議人所駕前開自用小客車並因而追撞、推撞車牌號
    碼ＥＵ─三四六六號、車牌號碼Ｈ２─六八九０號自用小客車之事實，有內政部
    警政署國道公路警察局第一警察隊九十三年三月二十九日公警國一交字第０九三
    ０００二五九三號函檢附道路交通事故調查報告表（一）（二）、道路交通事故
    現場圖、內政部警政署國道公路警察局道路交通事故調查筆錄各一份及肇事現場
    照片十八幀在卷可稽，且為異議人所供承，自堪信實。
(二)次查，據證人即車牌號碼ＦＬ─八九六號營業大客車之駕駛人陳金河於警詢時證
    稱：「（問：請你將本案肇事經過詳實敘述？）我原行駛於中外側車道，後來我
    就變換到中內線車道行駛約一段時間，於事故位置，就發現一部自小客六Ｐ─八
    八一八號突然變換車道到中線車道，我當時見到該車後因來不及煞車，所以就追
    撞到該車肇事，造成該車往前內側推撞前兩部自小客肇事。」（見內政部警政署
    國道公路警察局九十二年十二月七日調查筆錄）；於本院結證稱：「（問：經過
    ？）．．．我車開到三十公里時剛好是在五股交流道的出口專用道，因為大客車
    不可以佔用出口專道，所以我改行駛中內車道，我變更車道到中內車道後我行駛
    一段時間行經肇事路段時，異議人的車忽然從內側車道變換車道到中內車道，我
    急踩剎車但剎車不及撞到異議人的車，撞擊後的車損情形是我的左前側受損，異
    議人車的右後側受損。」等語綦詳（見本院卷九十三年四月十三日訊問筆錄）。
    又徵諸卷附道路交通事故現場圖所示，本件事故發生後，異議人所駕之前開自用
    小客車停放在內側車道，而證人陳金河所駕之上開營業大客車停放在中內車道上
    ，而現場玻璃碎片等散落物最早係分布散落在內側車道與中內車道之交界處，之
    後大部分散落物則分布散落在內側車道上，再參諸卷附肇事現場照片所示，本件
    車輛受損之情況，異議人所駕駛之前開自用小客車確係右後車尾受損，而證人陳
    金河所駕駛之上開營業大客車係左前車頭損壞，是以，綜合當事人陳述之事發經
    過、事故發生後兩車停放之位置、兩車車損之情況及現場玻璃碎片等跡證分布散
    落之位置等各情以觀，堪認異議人原應確係行駛於內側車道，而於行經肇事路段
    未注意後方來車，即貿然往右變換至中內車道，致同向後方由由證人陳金河所駕
    駛之營業大客車見狀剎車不及，乃擦撞異議人右後車尾而肇事之事實甚明。復本
    件交通事故經台灣省台北縣區車輛行車事故鑑定委員會鑑定，該會鑑定意見書亦
    同認：「甲○○駕駛自小客車，變換車道未讓直行車先行為肇事原因，陳金河駕
    駛營大客車無肇事因素。」等語，有該會九十三年三月二十六日北鑑字第九二二
    一九七號函及檢附之鑑定意見書一份附卷可憑，是異議人上開所辯，顯係事後卸
    責之詞，不足採信，其確有於上開時、地任意變換車道之駕駛行為，洵堪認定。
五、從而，原處分機關依道路交通管理處罰條例第三十三條第一項及第六十三條第一
    項第一款之規定，裁處罰鍰新臺幣三千元，並記違規點數一點，認事用法無何違
    誤，量罰亦甚妥適，應予維持，本件異議為無理由，應予駁回。
六、據上論斷，應依道路交通案件管理辦法第十九條，裁定如主文。
中      華      民      國    九十三    年      五      月    三十一    日
                                  臺灣新竹地方法院交通法庭
                                      法  官    高  敏  俐
右正本證明與原本無異。
如不服本裁定，應於裁定送達後五日內向本院提出抗告狀。
                                      書記官    賴  寶  合
中      華      民      國    九十三    年      五      月    三十一    日
